【裁判字號】    99,交聲,1129
【裁判日期】    990924
【裁判案由】    聲明異議
【裁判全文】
臺灣臺南地方法院交通事件裁定    99年度交聲字第1129號
移送機關    交通部公路總局嘉義區監理所麻豆監理站
異議人即
受處分人    甲○○
上列受處分人因違反道路交通管理處罰條例案件，對於交通部公
路總局嘉義區監理所麻豆監理站民國99年8月19日所為之裁決處
分（處分案號：麻監裁罰字第裁75-M00000000號），聲明異議，
本院裁定如下：
    主  文
原處分撤銷。
甲○○不罰。
    理  由
一、原處分意旨略以：異議人即受處分人甲○○（下稱異議人）
    駕駛車牌號碼4316-FT號自用一般小客車，於民國（下同）
    98年9月5日06時07分許，在台南縣善化鎮○○路與三民路之
    交岔路口，因汽車駕駛人駕駛汽車肇事致人受傷而逃逸，經
    台南縣警察局善化分局員警依違反道路交通管理處罰條例第
    62條第4項之規定，予以製單舉發，嗣經交通部公路總局嘉
    義區監理麻豆監理站（下稱移送機關），以其違規事實明確
    ，乃依道路交通管理處罰條例第62條第3項（原裁決書漏載
    第3項）、第4項、第67條第3項（原裁決書漏載第67條第3項
    ）及違反道路交通管理事件統一裁罰基準表等規定，裁處異
    議人罰鍰新台幣6,000元，並吊銷駕駛執照，一年內禁考等
    處分。
二、本件聲明異議意旨略以：異議人沒有肇事逃逸，為此聲明異
    議等語。
三、按「汽車駕駛人駕駛汽車肇事致人受傷或死亡者，應即採取
    救護措施及依規定處置，並通知警察機關處理，不得任意移
    動肇事汽車及現場痕跡證據，違反者處新臺幣三千元以上九
    千元以下罰鍰。」、「前項駕駛人肇事致人受傷而逃逸者，
    吊銷其駕駛執照。」、「汽車駕駛人，曾依本條例其他各條
    規定吊銷駕駛執照者，一年內不得考領駕駛執照。」道路交
    通管理處罰條例第62條第3項前段、第4項、第67條第3項分
    別定有明文。
四、經查：
  (一)異議人於前揭時、地駕駛車牌號碼4316-FT號自用一般小客
    車與第三人陳國斌發生碰撞事故，致第三人陳國斌受有傷害
    ，有台南縣警察局98年10月4日南縣警交字第M00000000號舉
    發違反道路交通管理事件通知單1份在卷可稽。
  (二)惟異議人以前情置辯，抗辯稱並無肇事逃逸之情事等語。經
    查，異議人雖遭警舉發觸犯刑法第185條之4規定，有肇事逃
    逸犯行一節，然經臺灣臺南地方法院檢察署98年度調偵字第
    1474號案件調查之結果發現：被害人陳國斌所提出之診斷證
    明書，「診斷欄」雖載明：「車禍，頭暈，疑似腦震盪」等
    語，似無具體之病症，則被害人究竟有無受傷，已有可疑。
    再者，經函詢開立上開診斷證明書之宏科醫院，該院回函略
    以：患者主訴98年9月5日上午發車禍現頭暈，診斷疑似腦震
    盪是依據病患主訴而來，需要觀察數日才可下結論，無法認
    定當時生理機能確有發生障礙」等語，有該院98年10月29日
    宏醫字第0981029002號函1紙在卷可佐，是該院亦無法認定
    被害人受有傷害之結果。此外，由證人陳國斌到庭證稱：車
    禍發生後，沒有外傷，到下午覺得頭暈，才去就醫等語可知
    ，顯見被害人陳國斌車禍後雖感到頭暈，但並無證據足資認
    定其生理機能有受損或發生障礙之情事，已難認其因與異議
    人發生車禍而受傷。因此，臺灣臺南地方法院察署檢察官於
    98年12月16日以98年度調偵字第1474號不起訴處分書認為被
    害人並未因上開車禍而受傷，縱異議人有肇事後逃逸之行為
    ，仍與刑法第185條之4之構成要件不符，有上開不起訴處分
    書及臺灣高等法院被告前案紀錄表各1份在卷可稽。綜上所
    述，本件並無證據證明被害人陳國斌有受傷，因此，自難認
    異議人有駕駛汽車肇事致人受傷，未採取救護措施，旋即逃
    逸之行為，因此，移送機關遽依道路交通管理處罰條例第62
    條第3項、第4項、第67條第3項等規定，裁處異議人罰鍰新
    台幣6,000元並吊銷駕駛執照，1年內禁考等處分，自有未洽
    。
五、綜上所述，並無證據顯示異議人於前揭時、地駕車與第三人
    陳國斌發生交通事故，致第三人陳國斌受傷後有逃逸之違規
    行為，因此，移送機關遽對異議人為前開裁處，即難認為允
    當，從而，自應由本院將原處分撤銷，並為主文第2項所示
    之諭知，以資適法。
六、據上論斷，依道路交通管理處罰條例第87條第2項、道路交
    通案件處理辦法第20條前段，裁定如主文。
中    華    民    國    99    年    9     月    24    日
                     交通法庭   法  官   陳淑勤
以上正本證明與原本無異。
如不服本裁定，應於送達後5日內，向本院提出抗告狀。
                                書記官   謝國欽
中    華    民    國    99    年    9     月    24    日

司法院資訊處製作；財團法人民間司法改革基金會備份。
